# 请教陈版：关于非同一控制下控股合并支付对价与取得净资产公允价值份额差异的处理？

提问人：luoxi 时间：2015-10-31 23:08:34
案例：原持股10%，投资成本 10 万元，追加投资 135 万元（即增持90%），从而达到持股100%，购买日净资产公允价值 150 万元，现在问题出来了： 1 、按企业合并准则：多次交换交易形成的企业合并，其合并成本为每一单项交换交易合并成本之和，此案例的企业合并成本为 145 万元，那么与净资产公允价值差异 5 万元应计入营业外收入，并在附注中说明。 2 、按长投准则：对于购买日之前取得的股权，应在购买日按照公允价值重新计量，公允价值与账面价值差异计入当期投资收益。此处案例中，原10%股权在购买日的公允价值应为 15 万元（135/90%*10%），按长投准则在合并财务报表中，原持股部分公允价值与账面价值差异为 5 万元，按长投准则调整后，长投增加 5 万，合并投资收益增加 5 万元。增加后，长期投资账面价值为 150 万元，就不需要再按企业合并准则调整了。 上述二个准则似乎在本案例上产生不同的处理结果，正确做法究竟是怎样的？

回答人：chenyiwei
应以 2014 年修订后合并报表准则第四十八条的规定为准，企业合并准则应用指南中“多次交换交易形成的企业合并，其合并成本为每一单项交换交易合并成本之和”的规定已经过时。

提问人：luoxi 时间：2015-11-01 11:03:40
但企业合并准则的规定没变啊，在购买日按合并准则处理进营业外收入，按合并报表准则进投资收益，只能用一个准则，哪个更合适？

回答人：chenyiwei
企业合并准则的该条规定已经过时，请以 2014 年修订后合并报表准则第四十八条规定为准。